【裁判字號】    98,交聲,406
【裁判日期】    990112
【裁判案由】    違反道路交通管理處罰條例
【裁判全文】
臺灣宜蘭地方法院交通事件裁定         98年度交聲字第406號
原處分機關  交通部公路總局臺北區監理所宜蘭監理站
異  議  人
即受處分人  甲○○
上列受處分人因違反道路交通管理處罰條例案件，對於交通部公
路總局臺北區監理所宜蘭監理站民國98年11月2日所為之宜監字
第裁43─Z00000000號裁決聲明異議，本院裁定如下：
    主  文
原處分撤銷。
甲○○駕駛小型車（即自小客車）行駛於高速公路，不遵使用行
車管制規定，行車速度超過規定之最高速限二十公里以上未滿四
十公里，處罰鍰新臺幣參仟伍佰元，並記違規點數壹點。
    理  由
一、原處分意旨略以：異議人即受處分人甲○○於民國98年9月9
    日凌晨2時51分許，駕駛車牌號碼8825-TN號自小客車行駛於
    高速公路，不遵使用行車管制規定，在最高速限為時速90公
    里之國道五號高速公路南向42公里處，以時速112公里之速
    度超速行駛，經國道公路警察局第九警察隊以公警局交字第
    Z00000000號製單逕行舉發，交通部公路總局臺北區監理所
    宜蘭監理站遂依道路交通管理處罰條例第33條第1項第1款、
    第63條第1項第1款規定，裁處受處分人罰鍰新臺幣4500元，
    並記違規點數1點。
二、異議意旨略以：警方所出示之測速儀器上並沒有顯示測速時
    間，並無法證明測速儀器上所顯示之數值即為異議人所駕車
    輛之時速。況且，警方亦無法證明其所使用之雷射測速儀器
    與其所提出檢驗合格證明所示之雷射測速儀器係屬同一部機
    器。此外，手持式測速儀器也會因為天候、環境及人為操作
    上之因素，而發生不正確之結果。因此，本件並無證據證明
    異議人有違規超速之行為。為此，聲明異議，請求撤銷原處
    分。
三、按汽車行駛於高速公路、快速公路或設站管制之道路，不遵
    使用限制、禁止、行車管制及管理事項之管制規則，而有行
    車速度超過規定之最高速限或低於規定之最低速限之行為者
    ，處汽車駕駛人新臺幣3000元以上6000元以下罰鍰，並記違
    規點數1點，道路交通管理處罰條例第33條第1項第1款、第6
    3條第1項第1款定有明文。又本條例之罰鍰基準、舉發或輕
    微違規勸導、罰鍰繳納、向處罰機關陳述意見或裁決之處理
    程序、分期繳納之申請條件、分期期數、不依限期繳納之處
    理、分期處理規定及繳納機構等事項之處理細則，由交通部
    會同內政部定之，道路交通管理處罰條例第92條第4項亦有
    明定。故交通部與內政部乃據此制定「違反道路交通管理事
    件統一裁罰基準及處理細則」，依該處理細則第2條第2項及
    其附件「統一裁罰基準表」之規定，關於小型車（包括自小
    客車）行駛於高速公路行車速度超過規定之最高速限20公里
    以上未滿40公里者，其裁罰標準為「期限內繳納或到案聽
    候裁決者」，處「罰鍰新臺幣3500元，並記違規點數1點」
    。「逾應到案期限30日內，繳納罰鍰或到案聽候裁決者」
    ，處「罰鍰新臺幣4500元，並記違規點數1點」。「逾應
    到案期限30日以上60日以內，繳納罰鍰或到案聽候裁決者」
    ，處「罰鍰新臺幣5500元，並記違規點數1點」。「逾應
    到案期限60日以上，繳納罰鍰或到案聽候裁決者」，處「罰
    鍰新臺幣6000元，並記違規點數1點」。經查：
（一）異議人甲○○於98年9月9日凌晨2時51分許，駕駛車牌號
      碼8825-TN號自小客車，行經最高速限為時速90公里之國
      道五號高速公路南向42公里處，為警方測速採證，警方對
      異議人開單告發超速行駛之事實，業據異議人供明在卷（
      見本院卷第19頁），並有舉發違反道路交通管理事件通知
      單一件在卷可稽。
（二）其次，證人即舉發員警吳俊義已於本院調查時結證「98年
      9月9日凌晨2時51分許，我與同事乙○○在國道五號南向4
      2公里處執行測速採證勤務，當時由我負責以手持式雷射
      測速儀器來進行測速採證之工作，當我對著8825-TN號自
      小客車進行測速時，測得該車行車速度為時速112公里，
      當地最高限速是時速90公里，已經超速了，所以我就將88
      25-TN號自小客車攔停，請駕駛人就是異議人甲○○出示
      駕照、行照，並將測速儀器上面之測距、行速出示給異議
      人看，異議人沒有異議後，我們就當場開單告發。當天我
      使用的雷射測速儀器確實是器號UX009054號之雷射測速儀
      ，該雷射測速儀已經檢驗合格，有檢驗合格證明文件。該
      雷射測速儀器的測速採證原理是以雷射光束、點對點的方
      式來測速，也就是以雷射光束對準欲施測的車輛車頭，雷
      射光束打出去後，碰觸到車頭，雷射光束就會反射回來，
      儀器接收後，便會計算出該被測車輛之行車速度。當天所
      使用雷射測速儀器之出廠證明上所記載的最大測距為2000
      公尺，本件當初的測距是266公尺，而該雷射測速儀器的
      雷射光束在測距100公尺處約寬30公分，在測距266公尺處
      約寬75公分，以一般小客車車寬約1.5公尺而言，266公尺
      是在合法有效的測距範圍內。當天執勤時，我所使用的雷
      射測速儀的功能是正常的，進行採證當時是好天氣，沒有
      下雨，並沒有因為天候、環境而影響雷射測速儀器的操作
      ，而且我也是依據該雷射測速儀使用手冊上面的規定程序
      來操作，來對8825-TN號自小客車進行測速採證，我也沒
      有操作不當之情形。當天我所使用的雷射測速儀器並沒有
      照相功能，所以必須要當場攔停才能開單舉發，而舉發當
      時我出示給異議人看的雷射測速儀器上顯示之行車速度數
      值，確實是8825-TN號自小客車之行車速度，並不是之前
      其他車輛的行車速度。當天在對8825-TN號自小客車進行
      測速採證時，因為是凌晨時段，高速公路上之車流量稀少
      ，在8825-TN號自小客車的兩側並沒有其他的車輛，在我
      對8825-TN號自小客車進行測速採證時，當雷射光束射出
      碰觸到8825-TN號自小客車的車頭，雷射光束反射回來由
      儀器接收的這段過程當中，雷射光束並沒有被其他車輛或
      物體阻斷，所以本件測速結果是正確無誤的，而且當初舉
      發時，異議人還當場承認超速，並說『可不可以罰輕點、
      超過20公里，是不是要多罰500元』。」等語綦詳（見本
      院卷第20至23頁），核與證人即舉發當日另一執勤員警乙
      ○○於本院調查時所證述「98年9月9日凌晨2時51分許，
      我與同事吳俊義在國道五號南向42公里處執行測速採證勤
      務，當時由吳俊義負責測速採證之工作，當天我們所使用
      的測速儀器之器號是UX-009054號，該測速儀器已經檢驗
      合格，有檢驗合格證明文件，而且當天執勤時，該雷射測
      速儀器之功能也是正常的。我們所使用雷射測速儀器的測
      速原理是點對點的，是以雷射光束對準被測速的車輛，雷
      射光束打到車輛會反射，儀器接收後，就會算出被測速車
      輛的車速。當天攔停8825-TN號自小客車後，吳俊義拿駕
      駛人之駕照給我，並將測速儀器上所顯示之時速112公里
      給我看，因為當地最高速限是90公里，我就開單舉發。」
      之情節相符（見本院卷第24至25頁），並有器號UX-00905
      4號測速儀器之檢定合格證書在卷可稽。而證人吳俊義雖
      係本件原處分機關認定異議人有前揭違規行為之採證舉發
      員警，證人乙○○則係當日與證人吳俊義一同執勤之開單
      舉發員警，然因異議人並無法舉出或請本院調查任何對其
      有利之證據資料，以使本院對證人所供述之異議人違規事
      實產生任何合理之懷疑，且於本件卷存證據資料內，亦無
      任何積極證據足以證明證人吳俊義、乙○○上開供述係屬
      虛偽，更無足以令人顯信渠二人供述為不可採之品行證據
      或前科證據存在，且衡諸證人吳俊義、乙○○與異議人素
      不相識，並無宿怨，亦無仇隙，渠二人顯無自陷於偽證罪
      之追訴而構詞誣賴異議人之理，故自不得以證人吳俊義、
      乙○○為本件採證舉發之員警，即全盤抹煞渠等在訴訟上
      之證人資格或其證詞之真實性。況且，舉發員警當天所使
      用的既是經檢驗合格之測速儀器，且亦無任何跡證顯示當
      日該儀器有功能失常、操作失當、因天候環境影響而失常
      、被其他車輛或物體阻隔影響而失常等情形，則上開儀器
      之測速結果，亦足採認為正確無誤。更何況，經當庭勘驗
      證人吳俊義所提出舉發當時之蒐證錄音光碟，其勘驗結果
      為「員警對違規人表示：行速112公里，當地限速是90公
      里，超過22公里。違規人表示：超過22，是不是要多500
      。（異議人稱：這是我說的沒有錯。）」，亦有勘驗筆錄
      在卷可稽（見本院卷第23頁），且異議人復已坦認「警員
      開單時，我確實有承認超速，也有問超過20公里是不是要
      多罰500元。」等情在卷（見本院卷第23頁）。故證人吳
      俊義、乙○○所為之前揭證詞，應堪信為真實。異議人空
      言以前揭情詞置辯，實屬無據，自不足採。
（三）從而，異議人於98年9月9日凌晨2時51分許，駕駛8825-TN
      號自小客車，行駛於高速公路，不遵使用行車管制規定，
      在最高速限為時速90公里之國道五號高速公路南向42公里
      處，以時速112公里速度超速行駛（即超過規定之最高速
      限20公里以上未滿40公里）之違規事實，已堪認定。異議
      人空言否認有上開超速違規行為，要屬事後卸責之詞，諉
      無足取。
（四）惟依前所述，關於小型車（包括自小客車）行駛於高速公
      路行車速度超過規定之最高速限20公里以上未滿40公里者
      ，其裁罰標準為「期限內繳納或到案聽候裁決者」，處
      「罰鍰新臺幣3500元，並記違規點數1點」。「逾應到
      案期限30日內，繳納罰鍰或到案聽候裁決者」，處「罰鍰
      新臺幣4500元，並記違規點數1點」。「逾應到案期限3
      0日以上60日以內，繳納罰鍰或到案聽候裁決者」，處「
      罰鍰新臺幣5500元，並記違規點數1點」。「逾應到案
      期限60日以上，繳納罰鍰或到案聽候裁決者」，處「罰鍰
      新臺幣6000元，並記違規點數1點」。本件情形，舉發員
      警於開立之公警局交字第Z00000000號舉發違反道路交通
      管理事件通知單時，命被舉發人即異議人應到案之時、地
      為98年9月24日前至宜蘭監理站到案，而異議人已於98年9
      月23日至宜蘭監理站提出交通違規陳述單，針對公警局交
      字第Z00000000號舉發違反道路交通管理事件通知單之舉
      發表示不服等事實，亦據異議人供明在卷（見本院卷第19
      頁），並有上開舉發違反道路交通管理事件通知單及交通
      違規陳述單在卷可佐（見本院卷第6頁背面、第7頁正面）
      。依此，足見異議人確實已於舉發員警所命應到案之期限
      前，至宜蘭監理站到案聽候裁決，則依上開裁罰基準，關
      於異議人前揭「駕駛小型車（即自小客車）行駛於高速公
      路，不遵使用行車管制規定，行車速度超過規定之最高速
      限20公里以上未滿40公里」之違規行為，其裁罰內容應為
      「罰鍰新臺幣3500元，並記違規點數1點」，始為適法，
      迺原處分機關竟針對異議人上開違規行為，裁罰異議人「
      罰鍰新臺幣4500元，並記違規點數1點」，其所為之裁罰
      內容顯然違反前揭裁罰基準等相關規定之意旨，自有違法
      不當之處。
（五）綜上所述，異議人否認有超速違規行為之辯解固非可採，
      然原處分既有上述違法不當之處，自應予撤銷（如主文第
      一項所示），並由本院依道路交通管理處罰條例第33條第
      1項第1款、第63條第1項第1款、違反道路交通管理事件統
      一裁罰基準及處理細則第2條第2項及其附件「統一裁罰基
      準表」之規定，就異議人「駕駛小型車（即自小客車）行
      駛於高速公路，不遵使用行車管制規定，行車速度超過規
      定之最高速限20公里以上未滿40公里」之違規行為，自為
      裁處異議人罰鍰新臺幣3500元，並記違規點數1點（如主
      文第二項所示）。
四、據上論斷，依道路交通案件處理辦法第20條，裁定如主文。
中    華    民    國    99    年    1     月    12    日
                  交通法庭法  官  劉家祥
以上正本證明與原本無異。
如不服本裁定，應於裁定送達後5日內，向本院提出抗告狀。（
應附繕本）
                          書記官  劉謹翊
中    華    民    國    99    年    1     月    12    日

司法院資訊處製作；財團法人民間司法改革基金會備份。
